臺灣嘉義地方法院刑事判決　　　　　　　　　　　　　　九十年度訴字第四一號
　　公　訴　人　臺灣嘉義地方法院檢察署檢察官
　　被　　　告　甲○○
　　選任辯護人　劉意
　　　　　　　　孫則芳
右列被告因違反期貨交易法案件，經檢察官提起公訴（九十年度偵字第三三０一號）
及移送併辦（九十年度偵字第五０五五號），本院判決如左：
    主  文
本件免訴。
    理  由
一、公訴意旨略以：被告甲○○為嘉義市○○路二七二、二七四號六樓益富資訊管理
    顧問有限公司（下稱益富公司）之負責人，與該公司經理李祥俊（另案審理）共
    同基於違反期貨交易法之犯意，明知該公司登記之營業項目為：一、投資顧問業
    。二、企業經營管理顧問業。三、國際貿易業。四、徵信服務業。五、資訊軟體
    服務業。六、資訊處理服務業。並不包括期貨交易業務，詎未經財政部中央銀行
    指定辦理外匯買賣；又未經財政部暨期貨管理委員會核准，自八十八年六月間起
    ，擅自於該公司從事外幣保證金交易業務。其經營方式為：益富公司與澳門東方
    先鋒公司簽約合作，由客戶先電匯美金五千元至二萬元不等之保證金，至東方先
    鋒公司指定之香港上海銀行帳戶後，持電匯單據向益富公司資訊部門辦理開戶、
    簽署相關合約書等手續，即可利用該公司所提供之電腦資訊設備即時買賣英鎊、
    馬克、瑞士法郎、日圓、歐元等外幣。其操作方式係由客戶透過益富公司電腦設
    備觀看外匯即時漲跌行情，自行使用該公司電話向東方先鋒公司下單買賣各種外
    匯，東方先鋒公司俟客戶平倉後，直接在客戶帳戶內結算盈虧，而完成交易，東
    方先鋒公司按每口數交易從中抽取佣金美金八十元，其中美金五十元作為益富公
    司之佣金。嗣於同年九月六日，為法務部調查局嘉義市調查站在該公司查獲，並
    扣得外匯保證金交易客戶及下單等相關資料一箱等物品。因認被告甲○○與李祥
    俊共同違反公司法第十五條第一項及期貨交易法第八十二條第一項之規定，涉有
    公司法第十五條第三項及期貨交易法第一百十二條第五款之罪嫌云云。
二、按案件曾經判決確定者，應諭知免訴之判決，刑事訴訟法第三百零二條第一款定
    有明文，此項確定判決既判力之原則，不論實質上之一罪，或連續犯、牽連犯、
    想像競合犯等裁判上之一罪，其一部事實已經判決確定者，對於構成一罪之其他
    部分，均有其適用，此乃基於審判不可分之關係，在審理事實之法院，就全部犯
    罪事實，依同法第二百六十七條之規定，本應予以審判，故其判決確定之效力，
    應及於全部之犯罪事實，是既判力對於時間效力之範圍，係以最後審理事實法院
    之宣示判決日為判斷之標準。再按諸司法院大法官釋字第四十七號解釋，應以先
    確定者為有既判之拘束力，後確定者，應為免訴之諭知，最高法院四十七年台非
    字第四二號判例、八十五年度台非字第三四八號判決闡釋甚明；又連續犯係裁判
    上之一罪，其一部分犯罪事實曾經判決確定者，其效力當然及於全部，故檢察官
    復將其他部分重行起訴，亦應諭知免訴之判決，最高法院六十年台非字第七七號
    及四十九年台非字第二○號判例、最高法院四十七年台非字第四二號判例、八十
    五年度台非字第三四八號判決闡釋甚明。
三、訊據被告甲○○就前揭右揭事實於法務部調查局嘉義市調查站偵訊時及本院審理
    中坦承：伊是益富公司和遠騰企業管理顧問公司（下稱遠騰公司）的負責人，兩
    家公司是同一家公司，經營項目、員工及客戶都一樣，也都是和澳門東方先鋒公
    司簽約，只是遠騰契約到期，並在八十八年五月被查獲，後來有請人算過名稱和
    伊不合，所以才換成益富，並在六月底繼續經營等情不諱，復有證人即該公司員
    工李祥俊、劉怡蘭、蘇怡君、黃婷蘭等人於調查時陳述綦詳，復有益泰公司證照
    及簡介、公司相關規定、客戶開戶相關資料、投資建議書、外匯行情波動表、掛
    單登記表、日結單、電話錄音帶及模擬買賣單等物品扣案可憑，被告自白與事實
    相符，本件事證明確，被告犯行洵堪認定。核被告所為，關於非期貨商經營期貨
    交易業務部分，係違反期貨交易法第五十六條第一項之規定，而犯同法第一百十
    二條第三款之罪（最高法院八十九年度台非字第一三四號判決參照）。公訴人認
    被告係犯期貨交易法第五款之罪云云，容有未恰，附此敘明。
四、查本件被告前自八十八年一月間起，經營遠騰公司，未經主管機關許可，仲介外
    國貨幣之期貨買賣，違反期貨交易法案件，於同年五月五日為法務部嘉義市調查
    站查獲，並經臺灣嘉義地方法院檢察署檢察官以該署八十八年度偵字第三五七七
    號提起公訴，嗣本院於八十九年十二月二十八日判處被告有期徒刑八月，因被告
    不服提起上訴，經臺灣高等法院臺南分院於九十年四月十七日撤銷原判決，改依
    期貨交易法第五十六條第一項、第一百十二條第三款之規定，判處被告有期徒刑
    八月確定等情，有臺灣高等法院被告全國前案紀錄表、前開起訴書、判決書附卷
    可稽，是該判決之既判力應延展至最後事實審宣示判決日 (最高法院三十二年度
    上字第二九七八號判例參照），即九十年四月十七日前之事實。核本案檢察官起
    訴及移送併辦之被告違反期貨交易法等犯行之行為時間（即八十八年六月間至同
    年九月六日）與前開臺灣高等法院臺南分院九十年度上訴字第三九六號違反期貨
    交易法等案件之犯罪日期，前後僅相隔一月，顯然時間緊密，犯罪構成要件相同
    ，應係基於概括犯意為之，具有連續犯之裁判上一罪關係，應受前開臺灣高等法
    院臺南分院九十年度上訴字第三九六號確定判決之既判力效力所及，依照上開說
    明，爰不經言詞辯論，逕為諭知免訴之判決。
據上論斷，應依刑事訴訟法第三百零二條第一款、第三百零七條，判決如主文。
中      華      民      國    九十一      年      十    月    二十九    日
                              臺灣嘉義地方法院刑事第一庭
                          審判長法  官  夏  金  郎
                                        法  官  李  文  輝
                                        法  官  陳  俞  婷
右正本證明與原本無異。
如不服本判決，應於判決送達後十日內向本院提出上訴狀( 應附繕本 )。
中      華      民      國    九十一      年      十    月    三十一    日
                                        書記官  李  彩  娥
